【裁判字號】    97,訴,140
【裁判日期】    970131
【裁判案由】    違反毒品危害防制條例
【裁判全文】
臺灣彰化地方法院刑事判決               97年度訴字第140號
公  訴  人  臺灣彰化地方法院檢察署檢察官
被      告  甲○○
上列被告因違反毒品危害防制條例案件，經檢察官提起公訴（96
年度毒偵字第6071號），本院依簡式審判程序審理，判決如下：
    主  文
甲○○施用第一級毒品，累犯，處有期徒刑捌月；又施用第二級
毒品，累犯，處有期徒刑肆月。應執行有期徒刑拾壹月。
    犯罪事實
一、甲○○前於民國96年間因施用毒品案件，經本院以96年度訴
    字第650 號刑事判決判處有期徒刑7 月、7 月、2 月、2 月
    ，並定應執行刑為有期徒刑10月確定，嗣因符合減刑條件，
    經本院以96年度聲減字第2391號裁定減為有期徒刑3 月又15
    日、3 月又15日、1 月、1 月，並定應執行刑為有期徒刑5
    月，如易科罰金以新臺幣1000元折算1 日確定在案，甫於96
    年10月4 日易科罰金執行完畢。又於95年間因施用毒品案件
    ，經本院以裁定送觀察、勒戒後，認無繼續施用傾向，於95
    年12月13日執行完畢釋放。詎仍不知悔改，明知海洛因、甲
    基安非他命業經公告列為毒品危害防制條例第2 條第2 項所
    列管之第1 、2 級毒品，不得非法持有、施用，竟基於施用
    第1 級毒品海洛因之犯意，於96年10月27日上午10時30分許
    ，在彰化縣田尾鄉○○路路旁巷子內，以將海洛因粉末摻入
    香菸內點燃吸食之方式，施用第1 級毒品海洛因1 次；又另
    基於施用第2 級毒品甲基安非他命之犯意，於同年10月30日
    上午5 時許，在彰化縣田尾鄉○○路路旁巷子內，以將甲基
    安非他命晶體置於玻璃球上，下用火烤並吸食其霧化氣體之
    方式，施用第2 級毒品甲基安非他命1 次。嗣於同年月30日
    上午12時50分許，為警在彰化縣北斗鎮居○里○○路○ 段92
    號處經盤檢而查獲，並經其同意採集其尿液送驗後，結果呈
    嗎啡及甲基安非他命陽性反應，始查悉上情。
二、案經彰化縣警察局北斗分局報請臺灣彰化地方法院檢察署檢
    察官偵察起訴。
    理  由
一、本件被告所犯係死刑、無期徒刑、最輕本刑為3 年以上有期
    徒刑以外之罪，其於準備程序就前揭被訴事實為有罪之陳述
    ，經受命法官告知簡式審判程序之旨，並聽取其與公訴人之
    意見後，本院認無不得或不宜改依簡式審判程序進行之處，
    爰依刑事訴訟法第273 條之1 第1 項、第284 條之1 ，裁定
    本案由受命法官獨任進行簡式審判程序，合先敘明。
二、上揭犯罪事實，業經被告於警詢及本院審理時（參見本院97
    年1 月18日審判筆錄）坦承不諱，且其於96年10月30日為警
    查獲時所採驗之尿液，經臺灣彰化地方法院檢察署委託警方
    送請詮昕科技股份有限公司檢驗結果，確呈嗎啡及甲基安非
    他命陽性反應，此有彰化縣警察局北斗分局委託檢驗尿液代
    號與真實姓名對照認證單及該公司96年11月9 日編號6B0500
    58號濫用藥物尿液檢驗報告各1 紙附卷可稽。參諸醫學臨床
    實驗及根據英國藥學會出版之文獻Clarke's Isolation and
    Identification of Drugs 乙書第293 頁載：海洛因經注射
    入人體後，在體內迅速水解成6-Monoacety I morphine，再
    緩緩繼續水解成嗎啡，然後再循嗎啡之代謝方式排出，同書
    第431 頁至第432 頁並載有：嗎啡經注射入人體後，約50％
    以上於8 小時內自尿中排出，至24小時排出約90％，但48小
    時後仍有微量可檢出等語。此外，按通常健康成人一次注射
    嗎啡15公絲，而以現行採用蟻醛酸試液及鉬鋑銨酸試液檢檢
    驗其尿液時，注射後8 小時內所排尿液易於檢出；8 小時至
    24小時，視其取尿時間及尿量多寡，可能檢出；至24小時以
    後所排之尿液，用上述方法已難檢出，亦據行政院衛生署藥
    物食品檢驗局73年11月30日（73）藥檢壹字第030221號函釋
    明確；又甲基安非他命經口服投與後，約70％於24小時內可
    自尿液中排出，又其尿液內含甲基安非他命成分之檢出，與
    投與甲基安非它命的量、個人體質、檢驗儀器之精密度有關
    ，通常採尿化驗是否呈陽性反應，應以投與後24小時內所採
    者為宜，此亦有行政院衛生署藥物食品檢驗局（80）藥檢壹
    字第4529號函可查。是依上開說明，佐以被告前揭尿液檢驗
    報告，足徵被告前開施用第1 級毒品海洛因及第2 級毒品甲
    基安非他命之自白核與事實相符，堪可採為論罪科刑之依據
    。
三、另犯毒品危害防制條例第10條施用第1 、2 級毒品之罪者，
    檢察官應先聲請法院裁定將被告令送勒戒處所觀察、勒戒，
    經觀察、勒戒後，認無繼續施用毒品傾向者，應即釋放，並
    為不起訴之處分或不付審理之裁定；認有繼續施用毒品傾向
    者，應由檢察官裁定聲請法院裁定令入戒治處所施以強制戒
    治，且經觀察、勒戒或強制戒治執行完畢釋放後，5 年內再
    犯第10條之罪，檢察官應依一般刑事訴訟程序予以起訴論罪
    科刑，此觀諸毒品危害防制條例第20條第1 項、第2 項、第
    23條第2 項前段規定自明。本件被告前於95年間因施用毒品
    案件，經本院以裁定送觀察、勒戒後，認無繼續施用傾向，
    於95年12月13日執行完畢釋放等情，有臺灣高等法院被告前
    案紀錄表、臺灣彰化地方法院檢察署刑案資料查註紀錄表各
    1 份附卷可參，其於前開執行完畢釋放後5 年內，復犯本件
    施用毒品罪，事證明確，自應逕行起訴。
四、查海洛因、甲基安非他命為毒品危害防制條例第2 條第1 、
    2 項所明定之第1 、2 級毒品，是核被告所為，係犯同條例
    第10條第1 項之施用第1 級毒品罪及同條第2 項之施用第2
    級毒品罪。被告為施用毒品而持有第1 、2 級毒品，其持有
    之低度行為均應為施用之高度行為所吸收，均不另論罪。又
    其所犯上開2 罪，犯意各別，行為互殊，應予分論併罰。又
    被告前於96年間因施用毒品案件，經本院以96年度訴字第65
    0 號刑事判決判處有期徒刑7 月、7 月、2 月、2 月，並定
    應執行刑為有期徒刑10月確定，嗣因符合減刑條件，經本院
    以96年度聲減字第2391號裁定減為有期徒刑3 月又15日、3
    月又15日、1 月、1 月，並定應執行刑為有期徒刑5 月，如
    易科罰金以新臺幣1000元折算1 日確定在案，甫於96年10月
    4 日易科罰金執行完畢等情，有臺灣高等法院被告前案紀錄
    表1 份在卷可按，其於有期徒刑執行完畢後5 年內，故意再
    犯本件最重本刑為有期徒刑以上之2 罪，為累犯，均應依刑
    法第47條第1 項之規定，加重其刑。爰審酌被告前有施用毒
    品之不良素行，歷經觀察、勒戒程序後，仍未能徹底戒絕毒
    品，顯見意志不堅，有失政府制定毒品危害防制條例之立法
    美意，本不宜寬貸，惟念其施用毒品乃自戕一己之身體健康
    ，尚未害及他人，且犯後坦承犯行，暨其施用毒品之犯罪動
    機、目的、各僅施用1 次及其智識程度、生活狀況等一切情
    狀，分別量處如主文所示之刑，並定其應執行刑，以示懲戒
    。
據上論斷，應依刑事訴訟法第273 條之1 第1 項、第299 條第1
項前段，毒品危害防制條例第10條第1 項、第2 項，刑法第11條
前段、第47條第1 項、第51條第5 款，判決如主文。
本案經檢察官蔡明達到庭執行職務。
中    華    民    國    97    年    1     月    31    日
                  刑事第一庭    法      官  胡宜如
以上正本證明與原本無異。
如不服本判決，應於送達後10日內向本院提出上訴狀，上訴書狀
應敘述具體理由（須附繕本）。
中    華    民    國    97    年    1     月    31    日
                                書  記  官  蕭秀吉
附錄本案論罪科刑法條：
毒品危害防制條例第10條
施用第一級毒品者，處 6 月以上 5 年以下有期徒刑。
施用第二級毒品者，處 3 年以下有期徒刑。


司法院資訊處製作；財團法人民間司法改革基金會備份。
